【裁判字號】    99,事聲,72
【裁判日期】    991025
【裁判案由】    聲明異議
【裁判全文】
臺灣臺南地方法院民事裁定              99年度事聲字第72號
異  議  人    馬來西亞商富析資產管理股份有限公司台灣分公
              司
法定代理人    乙○○
代  理  人    甲○○
相  對  人    慶南石材企業股份有限公司
法定代理人    丙○○
兼法定代理人  戊○○
兼法定代理人  丁○○○
上列當事人間因聲請公示送達事件，異議人對於本院司法事務官
民國99年8月19日所為裁定（99年度司聲字第733號）聲明異議，
本院裁定如下：
    主    文
原裁定關於駁回後開第二項聲請部分廢棄。
准將異議人於民國九十九年六月七日對相對人戊○○、丁○○○
所發如附件債權讓與通知書所示意思表示之通知為公示送達。
其餘異議駁回。
異議程序費用由相對人戊○○、丁○○○負擔。
    理    由
一、按當事人對於司法事務官處理事件所為之終局處分，得於處
    分送達後10日之不變期間內，以書狀向司法事務官提出異議
    。司法事務官認前項異議有理由時，應另為適當之處分；認
    異議為無理由者，應送請法院裁定之。法院認第1項之異議
    為有理由時，應為適當之裁定；認異議為無理由者，應以裁
    定駁回之。前項裁定，應敘明理由，並送達於當事人。民事
    訴訟法第240條之4定有明文。本件異議人就本院司法事務官
    於民國99年8月19日以99年度司聲字第733號裁定駁回其公示
    送達聲請之終局處分，於法定期間內聲明不服提起異議，並
    經司法事務官認異議無理由而送請本院裁定，是本院自應依
    法就司法事務官所為之裁定，審究聲明異議人之異議有無理
    由，合先敘明。
二、聲請及異議意旨略以：爰第三人荷商柯企資產管理股份有限
    公司臺灣分公司與原債權人臺灣中小企業銀行股份有限公司
    於民國92年04月10日簽訂債權讓與契約書，受讓原債權人臺
    灣中小企業銀行股份有限公司對相對人之債權；第三人福爾
    摩莎資產管理股份有限公司與第三人荷商柯企資產管理股份
    有限公司臺灣分公司於95年09月15日簽訂債權讓與契約書，
    受讓荷商柯企資產管理股份有限公司臺灣分公司對相對人之
    債權；異議人即聲請人與第三人福爾摩莎資產管理股份有限
    公司於98年02月27日簽訂債權讓與契約書，受讓第三人福爾
    摩莎資產管理股份有限公司對相對人之債權，經異議人依據
    民法第29 7條規定，依相對人之戶籍謄本所載地址，向臺灣
    高雄地方法院公證處聲請認證，並通知相對人上開債權讓與
    事宜，惟均無法送達，為此，爰聲請本院裁定准將對相對人
    所發之債權讓與通知書意思表示之通知為公示送達，經本院
    99年度司聲字第733號聲請公示送達事件，駁回聲請(原處分
    駁回關於異議人請求准對第三人黃慶杉公示送達部分，異議
    人並未聲明異議，附此說明)，然相對人戊○○、丁○○○
    二人之戶籍謄本皆已註記於89年3月4日出境，又依內政部之
    函文，自78年7月1日起國人持護照入境毋需申報，因而無法
    提供國人於國外之住、居所，是異議人非因自己之過失不知
    相對人之住所，且已用相當之方法探查，仍不知相對人戊○○及丁○○○二人應為送達之處所，為此依民事訴訟法第14
    9條之規定，具狀聲明異議，請准予異議人對相對人慶南石
    材企業股份有限公司(下簡稱慶南公司)、戊○○、丁○○○
    為公示送達等語。
三、經查：
(一)按表意人非因自己之過失不知相對人居所者，得依民事訴訟
    法公示送達之規定，以公示送達為意思表示之通知，民法第
    97條定有明文。又民事訴訟法第149條第1項第1款所謂「應
    為送達之處所不明者」，係指已用相當之方法探查，仍不知
    其應為送達之處所者而言。
(二)本件異議人就其向臺灣高雄地方法院公證處聲請認證，並通
    知相對人戊○○、丁○○○上開債權讓與事宜所為送達相對
    人如附件「債權讓與通知書」所示意思表示之通知，已依相
    對人住所地「臺南縣新營市○○路73號」寄送，惟均以查無
    此人遭退回無法送達等情，有退回送達證書及不能送達事由
    報告書兩紙在卷可稽，而依異議人於原審所提出相對人之戶
    籍謄本記載相對人2人已於89年3月4日出境，91年4月24日為
    遷出登記，再自78年7月1日起國人持護照出入境無需申報等
    情，亦有異議人於抗告時提出內政部入出國及移民署函可參
    ，經本院向外交部領事事務局函查相對人出境後之僑居地，
    亦查無相對人2人之國外地址等情，有該局99年10月7日領一
    字第0995142846號函附卷可按，再經本院向內政部入出國及
    移民署函查相對人戊○○、丁○○○出境後之僑居地及其入
    出境情形，亦經該署函稱國人持護照出入境毋需申報，故無
    法提供相關資料等情，亦有該署99年10月13日移署資處寰字
    第09 90145620號函在卷可稽，且依該函所附相對人2人入出
    國日期紀錄所載，相對人2人於89年3月4日出境後，迄今無
    再入境之紀錄，故足認相對人2人確有應受送達處所不明之
    情事，核與首揭法條規定相符，異議人請求就如附件「債權
    讓與通知書」所示意思表示之通知，對相對人戊○○、丁○○○為公示送達，應予准許。
(三)次按公司經中央主管機關廢止登記者，應行清算，又公司之
    清算，以董事為清算人，但本法或章程另有規定或經股東決
    議，另選清算人者，不在此限，清算人有數人時，得推定一
    人或數人代表公司，如未推定時，各有對於第三人代表公司
    之權，公司法第26之1條、第24條、第322條第1項、第334條
    準用第85條第1項前段分別定有明文。
(四)查相對人慶南公司業經主管機關以96年12月31日經授中字第
    09 635392610號函廢止登記在案等情，有異議人於原審提出
    之相對人公司變更登記事項卡附於原審卷可稽，且相對人並
    未向本院陳報清算人，公司章程就清算人部分亦未另有規定
    ，亦有公司變更登記事項卡影本、相對人慶南公司章程、本
    院民事紀錄科查詢表各1 份附於原審卷可稽。是依前開公司
    法規定，相對人慶南公司原董事戊○○、丁○○○、丙○○
    應為慶南公司廢止登記後進行清算之法定清算人，並各有對
    外代表慶南公司之權，為相對人慶南公司之共同法定代理人
    ，異議人前開債權讓與之意思表示即應對相對人慶南公司之
    法定代理人戊○○、丁○○○、丙○○為之，然除戊○○、
    丁○○○因遷出國外，不知其在國外地址，無從對其為債權
    讓與之意思表示外，相對人慶南公司之另一清算人丙○○，
    仍設籍於嘉義縣義竹鄉官和村芊子寮71號，有其戶籍資料查
    詢結果可憑，並無住居所不明情形，異議人對相對人慶南公
    司為就其向臺灣高雄地方法院公證處聲請認證，並通知相對
    人上開債權讓與事宜所為送達相對人如附件「債權讓與通知
    書」所示意思表示之通知，仍得對相對人公司之法定代理人
    丙○○為之，然上開債權讓與之通知，係向台南縣柳營鄉人
    和村橋南215之8號公司營業所為送達，並未向公司之法定代
    理人丙○○為送達等情，亦有抗告人提出於原審之送達證書
    及不能送達事由報告書可按，難謂非因自己之過失不知相對
    人之住居所，尚難認本件有應為送達處所不明之情形，與前
    揭規定及說明不符，其聲請對相對人慶南公司為公示送達，
    自不應准許。
四、綜上，原裁定就戊○○、丁○○○部分為駁回異議人公示送
    達之聲請，異議人指摘原裁定此部分不當，核屬有據，自應
    由本院廢棄原裁定此部分之處分，另為如主文第二項所示之
    裁定。另原裁定駁回相對人慶南公司公示送達部分之聲請，
    核無不合，異議意旨指摘此部分不當，並無理由，應予駁回
    。
五、爰依民事訴訟法第240條之4第3項、第95條、第79條、第85
    條第1項前段，裁定如主文。
中    華    民    國    99    年    10    月    25    日
                  民事第一庭  法  官  高榮宏
以上正本證明與原本無異。
如不服本裁定應於送達後10日內向本院提出抗告狀，並應繳納抗
告費新台幣1,000元整。
中    華    民    國    99    年    10    月    25    日
                              書記官  陳淑芬

司法院資訊處製作；財團法人民間司法改革基金會備份。
